臺灣板橋地方法院刑事判決　　　　　　　 99年度選訴字第4號
公　訴　人　臺灣板橋地方法院檢察署檢察官
被　　　告　黃彥閔
選任辯護人　林雅君律師
上列被告因違反公職人員選舉罷免法案件，經檢察官提起公訴（
99年度選偵字第35號、99年度選偵字第66號），本院判決如下：
    主  文
黃彥閔犯公職人員選舉罷免法第九十九條第一項之行求不正利益
罪，處有期徒刑壹年陸月，緩刑參年，禠奪公權貳年。
    事  實
一、黃彥閔係民國99年度第1 屆新北市中和區錦昌里里長候選人
    ，王寶、藍于豪均係設籍並居住於中和區錦昌里之里民，皆
    係該屆錦昌里里長選舉之有投票權人。黃彥閔於99年4 月初
    起，在臺北縣中和市（現已改制為新北市中和區）錦盛里錦
    昌里交界處，懸掛「免費服務、經濟不景氣、免錢A 回去、
    凡錦昌里里民電腦維修全面免費、專線：0953XXX 黃彥閔」
    內容之紅色布條共5 條，邀約錦昌里里民免費前來送修電腦
    。嗣黃彥閔於99年9 月16日登記參選錦昌里里長選舉後，為
    求勝選，竟基於對有投票權人，行求賄賂，而約其在該屆里
    長選舉投票與伊之犯意，於下列時、地，接續為對於有投票
    權人，行求賄賂，而約其投票與伊之行為，茲分述如下：(一)
    王寶於99年9 月間某日請求黃彥閔維修電腦，而於同年10月
    16日前往黃彥閔上開住處取回送修之電腦時，黃彥閔稱不收
    取任何維修費用，惟表示其此次參選錦昌里里長選舉，請求
    王寶於里長選舉時給予支持等語，王寶取回電腦時，未應允
    投票給黃彥閔。(二)藍于豪於99年4 月間某日請託黃彥閔維修
    電腦，而於99年10月底某日前往黃彥閔上址住處取回送修電
    腦時，黃彥閔未收維修費用，而表示其此次參選錦昌里里長
    選舉，請求藍于豪投票支持等語，藍于豪並未應允投票支持
    黃彥閔。嗣經臺灣板橋地方法院檢察署檢察官指揮法務部調
    查局臺北縣調查站（現改制為新北市調查處），於99年11
    月10日前往黃彥閔上址住處搜索，始查悉上情
二、案經法務部調查局臺北縣調查站（現改制為新北市調查處）
    移送臺灣板橋地方法院檢察署檢察官偵查起訴。
    理  由
一、按被告以外之人（包括證人、鑑定人、告訴人、被害人及共
    同被告等）於審判外之陳述雖不符刑事訴訟法第159 條之1
    至之4 等4 條之規定，而經當事人於審判程序同意作為證據
    ，法院審酌該言詞陳述或書面陳述作成時之情況，認為適當
    者，亦得為證據；當事人、代理人或辯護人於法院調查證據
    時，知有刑事訴訟法第159 條第1 項不得為證據之情形，而
    未於言詞辯論終結前聲明異議者，視為有前項之同意，同法
    第159 條之5 定有明文。立法意旨在於傳聞證據未經當事人
    之反對詰問予以核實，原則上先予排除。惟若當事人已放棄
    反對詰問權，於審判程序中表明同意該等傳聞證據可作為證
    據；或於言詞辯論終結前未聲明異議，基於尊重當事人對傳
    聞證據之處分權，及證據資料愈豐富，愈有助於真實發見之
    理念，且強化言詞辯論主義，使訴訟程序得以順暢進行，上
    開傳聞證據亦均具有證據能力。經查，被告黃彥閔及辯護人
    、檢察官於本院準備期日，對於下列經本院調查之證據方法
    ，均表示對證據能力不爭執，復於審判期日就本院提示之前
    揭證據方法於言詞辯論終結前，均亦未就所調查之證據主張
    有刑事訴訟法第159 條第1 項不得為證據之情形，本院審酌
    上開證據無非法取供等不法情形，因認本案經調查之證據均
    有證據能力，合先敘明。
二、上揭犯罪事實，業據被告黃彥閔於檢察官偵訊及本院審理時
    坦承不諱，核與證人王寶、藍于豪、張瑞隆於調查站詢問及
    檢察官訊問、黃春潭於檢察官訊問時證述情節相符，並有電
    腦維修配備表、宏碁直營授權服務中心個人電腦維修零組件
    價格表、聯強維修收費辦法、華碩維修費用參考表影本各1
    份，及免費電腦維修服務布條照片9 張扣案可資佐證，足認
    被告之自白與事實相符，堪以採信。
三、論罪科刑：
(一)、按公職人員選舉罷免法第99條第1 項投票行賄罪，以對於有
    投票權之人，行求期約或交付賄賂或其他不正利益，而約其
    不行使投票權或為一定之行使者為構成要件。其行求期約、
    交付行為，係屬階段行為，其行求賄選階段，屬行賄者單方
    意思表示行為，不以相對人允諾為必要，而期約、交付則須
    以有投票權之相對人有明示或默示受賄之意思，始克相當。
    交付賄選階段，除行賄者有實施交付賄賂行為外，因對收受
    賄賂者，刑法第143 條有投票受賄罪之處罰規定，二者乃必
    要共犯中之對向犯，以2 個以上之行為者，彼此相互對立之
    意思經合致而成立犯罪，雖不以收受者確已承諾，或進而為
    一定投票權之行使為必要，仍須於行賄人交付賄賂或其他不
    正利益時，受交付之相對人對其交付之目的已然認識而予收
    受，其交付賄賂或其他不正利益之犯行始克成立，行賄者方
    得論以交付賄賂罪（最高法院94年度臺上字第3819號判決、
    99年度臺上字第7859號判決參照）。
(二)、查本件被告係基於投票行賄之犯意，於有投票權之王寶、藍
    于豪前往其住處取回送修電腦之際，以不收取維修費用為代
    價，要約王寶、藍于豪在99年度第一屆新北市中和區錦昌里
    里長選舉中，為投票支持之意思，惟王寶、藍于豪俱未應允
    投票與渠，是核被告所為，係犯公職人員選舉罷免法第99條
    第1 項之對於有投票權之人，行求賄賂，而約其投票權為一
    定之行使罪。又被告所為之投票行賄行為，雖向多數人為之
    ，然刑法於94年2 月2 日修正公布（95年7 月1 日施行）刪
    除連續犯規定之同時，對於合乎接續犯或其他包括的一罪情
    形，為避免刑罰之過度評價，已於立法理由說明委由實務以
    補充解釋之方式，發展接續犯之概念，以限縮數罪併罰之範
    圍。而多次投票賄選行為，在刑法刪除連續犯規定之前，通
    說係論以連續犯。鑑於公職人員選舉，其前、後屆及不同公
    職之間，均相區隔，選舉區亦已特定，而被告所為皆密接發
    生於99年9 、10月間，對象均為新北市中和區錦昌里有投票
    權之人，目的無非均係為使其當選新北市中和區錦昌里里長
    ，所破壞之法益應屬同一，是以被告多次行賄之行為，獨立
    性極為薄弱，依一般社會健全觀念，難以強行分開，顯係基
    於單一犯意接續所為，在刑法評價上，亦以視為數個舉動之
    接續實行，合為包括之一行為予以評價，較為合理，而論以
    接續犯之一罪（最高法院99年度第5 次刑事庭會議【一】決
    議意旨參照）。又被告於偵查中，已就其於選舉期間，對於
    有投票權人王寶、藍于豪前來送修電腦時未收取費用及請求
    渠等於該里里長選舉時予以支持之過程自白不諱（見99年度
    選偵字第35號偵查卷宗第18頁），應依公職人員選舉罷免法
    第99條第5 項前段規定，減輕其刑。爰審酌選舉乃民主政治
    最重要之基石，攸關一國政治良窳甚鉅，理應在公平、公正
    、公開之合法前提下進行，而賄選為敗壞選風之主要根源，
    影響國家根基及人民權益至深且鉅，且政府極力推動乾淨選
    風，每逢選舉期間，即積極宣導反賄選，詎被告為使自身順
    利當選，竟漠視上情，對於有投票權之王寶、藍于豪行求賄
    賂，已嚴重破壞選舉之公正、公平及純潔，對國家民主法治
    之危害非輕，惟念其坦承犯行，態度尚佳，暨其智識程度、
    犯罪動機、目的、手段、所生危害等一切情狀，量處如主文
    所示之刑。再被告所犯之本罪，既經宣告有期徒刑之刑，應
    依公職人員選舉罷免法第113 條第3 項之規定，併予宣告褫
    奪公權2 年。末查，被告前未曾因故意犯罪有期徒刑以上刑
    之宣告，有被告全國前案紀錄表在卷可考，且於犯後坦承犯
    行，甚有悔意，另被告係家庭中主要經濟來源，有家庭成員
    極需仰賴其照護，經此教訓後，應知警惕，當無再犯之虞，
    本院因認對其所宣告之刑，以暫不執行為適當，爰併予宣告
    緩刑3 年，以勵自新。
據上論斷，應依刑事訴訟法第299 條第1 項前段，公職人員選舉
罷免法第99條第1 項、第5 項、第113 條第3 項，刑法第11條、
第37條第2 項、第74條第1 項第1 款，判決如主文。
本案經檢察官陳宣每到庭執行職務。
中    華    民    國   100    年    5     月    25    日
                    刑事第四庭  審判長法  官  侯志融
                                      法  官  陳世旻
                                      法  官  黃繼瑜
以上正本證明與原本無異。
如不服本判決應於收受判決後10日內向本院提出上訴書狀，並應
敘述具體理由。其未敘述上訴理由者，應於上訴期間屆滿後20日
內向本院補提理由書( 均須按他造當事人之人數附繕本) 「切勿
逕送上級法院」。
                                      書記官  謝雪紅
中    華    民    國   100    年    5     月    26    日
附錄本案論罪科刑法條全文：
公職人員選舉罷免法第99條
對於有投票權之人，行求期約或交付賄賂或其他不正利益，而約
其不行使投票權或為一定之行使者，處 3 年以上 10 年以下有
期徒刑，得併科新臺幣1 百萬元以上 1 千萬元以下罰金。
預備犯前項之罪者，處 1 年以下有期徒刑。
預備或用以行求期約或交付之賄賂，不問屬於犯人與否，沒收之
。
犯第 1 項或第 2 項之罪，於犯罪後六個月內自首者，減輕或免
除其刑；因而查獲候選人為正犯或共犯者，免除其刑。
犯第 1 項或第 2 項之罪，在偵查中自白者，減輕其刑；因而查
獲候選人為正犯或共犯者，減輕或免除其刑。